【裁判字號】    96,家訴,45
【裁判日期】    970409
【裁判案由】    分割遺產
【裁判全文】
臺灣臺北地方法院民事判決              96年度家訴字第45號
原      告  Ｍ○○
原      告  Ｙ○○
原      告  Ｘ○○○
原      告  Ｏ○○
原      告  Ｎ○○
原      告  玄○○
原      告  Ｑ○○
原      告  Ｕ○○○
原      告  Ｄ○○
原      告  Ｇ○○
原      告  Ｊ○○
原      告  Ｃ○○
原      告  Ｂ○○
原      告  Ｒ○○
原      告  卯○○
原      告  Ｗ○○○
原      告  丙○○
原      告  癸○○
原      告  甲○○
原      告  乙○○
原      告  亥○○○
原      告  戊○○
原      告  己○○
原      告  Ｋ○○
原      告  宇○○
原      告  宙○○
原      告  Ｐ○○
原      告  Ｈ○○
原      告  Ｖ○○○
原      告  天○○
原      告  Ｆ○○
原      告  黃○○
原      告  Ｉ○○
共      同
訴訟代理人  徐南城律師
被      告  ｍ○○
被      告  ｏ○○
被      告  ｑ○○
前列二人共同
訴訟代理人  ｌ○○
被      告  Ｚ○○
                        3
被      告  ａ○○
被      告  ｂ○○
被      告  ｕ○○
被      告  ｖ○○
被      告  ｔ○○
被      告  子○○
被      告  丑○○
被      告  寅○○
                        號
被      告  ｒ○○
                        樓之5.
被      告  ｓ○○
                        樓之5.
被      告  ｄ○○
被      告  ｃ○○
被      告  ｉ○○
被      告  ｆ○○
被      告  ｅ○○
被      告  ｇ○○
被      告  ｈ○○
                        樓
被      告  Ｓ○○
前列十九人共同
訴訟代理人  林建志律師
            洪大植律師
            徐克銘律師
被      告  ｋ○○
被      告  ｊ○○○
被      告  ｚ○○
被      告  ｎ○○○
被      告  ｐ○○
被  告  兼
前列二人共同
訴訟代理人  ｌ○○
被      告  酉○○
被      告  午○○
被      告  戌○○
被      告  巳○○
被      告  辰○○
被      告  未○○
被      告  申○○
被      告  Ｅ○○
被      告  Ｌ○○
被      告  Ａ○○
被      告  地○○
                        樓
被      告  丁○○
被      告  辛○○
被  告  兼
前列二人共同
訴訟代理人  壬○○
被      告  庚○○
被      告  ｗ○○    即Ｔ○.
被      告  ｙ○○    即Ｔ○.
上列當事人間請求分割遺產事件，本院於民國97年3月27日言詞
辯論終結，判決如下：
    主  文
兩造公同共有如附表一所示土地應予分割，分割方法依附表二所
示比例為分別共有。
原告其餘之訴駁回。
訴訟費用由兩造依附表二所示應有部分比例負擔。
    事實及理由
甲、程序方面：
一、被告ｋ○○、ｊ○○○、ｚ○○、酉○○、午○○、戌○○
    、巳○○、辰○○、未○○、申○○、Ｅ○○、Ｌ○○、Ａ
    ○○、地○○、庚○○、ｗ○○、ｙ○○，經合法通知未於
    言詞辯論期日到場，核無民事訴訟法第386 條各款所列情形
    ，按照同法第385 條第1 項前段規定，依原告之聲請，由其
    一造辯論而為判決。
二、被告ｗ○○、ｙ○○之被繼承人Ｔ○○○於原告起訴後，於
    96年4 月22日死亡，有戶籍謄本可稽。經原告聲明由被告ｗ
    ○○、ｙ○○承受，續行訴訟，於法並無不合，併此敘明。
乙、實體方面：
一、原告聲明：（一）請求判令被告ｗ○○、ｙ○○應就被繼承
    人Ｔ○○○所有如附表所示土地應有部分辦理繼承登記。（
    二）請求判令就如附表一所示土地分割，分割方法如附表二
    所示。（三）請求判令第一被告至第三十六被告及第四十五
    被告、第四十一被告至第四十四被告應將如附表二所示土地
    移轉登記予第一原告至第二十三原告、第二十五原告至第二
    十七原告、第二十九、三十原告，分配之比例如附表三、四
    所示。並陳述略以：
（一）附表一所示土地為被繼承人高文選所有，高文選於47年11
      月27日亡故，兩造為其繼承人，如繼承系統表，其繼承情
      形如后：
1、高文選47年11月27日死亡，詹高玉蘭18年7 月1 日死亡，其
   應繼分由Ｚ○○、ａ○○、蔡詹輕煙、詹堇子、呂詹美槐代
   位繼承，蔡詹輕煙91年8 月6 日死亡，其繼承權由ｕ○○、
   ｖ○○、ｔ○○，ｒ○○、ｓ○○再繼承，按蔡堯坤於84年8
   月7 日死亡，由ｒ○○、ｓ○○代位繼承，呂詹美槐於90 年
   4 月14日死亡，其繼承權由子○○、丑○○、寅○○再繼承
   。
2、廖高加走於90年3月23日死亡，其繼承人為ｄ○○、廖秀夫
    、ｃ○○、高廖牡丹、ｉ○○，其中廖秀夫於92年8月27日
    死亡，其繼承權由ｆ○○、ｅ○○、ｇ○○、ｈ○○再繼承
    ，高廖牡丹94年4月26日死亡，其繼承權由Ｓ○○再繼承。
3、高金火為高文選之繼承人，其於取得繼承權後71年3 月4 日
   死亡，其繼承人有高泉發、Ｅ○○、Ｌ○○、Ｍ○○、Ｙ○○、沈高淑華、Ｘ○○○、王高寶，高泉發54年8 月14日死
   亡，故高金火之應繼分由高俊彥、Ａ○○、Ｏ○○、Ｎ○○
   、地○○、玄○○、Ｑ○○、Ｕ○○○代位繼承，高俊彥86
   年12月9 日死亡，其應繼分再由Ｄ○○、Ｇ○○、Ｊ○○、
   Ｃ○○、Ｂ○○、Ｒ○○繼承。沈高淑華48年9 月29日死亡
   ，故高金火之應繼分由卯○○、Ｗ○○○代位繼承。王高寶
   62 年6月17日死亡，故高金火之應繼分由王郡下代位繼承，
   王郡下78年5 月5 日死亡，王郡下之應繼分由丙○○、癸○○、甲○○、乙○○、亥○○○、戊○○、己○○、丁○○
   、壬○○、辛○○、庚○○繼承。
4、高紅英24年5 月20日死亡，其應繼分由高泉螽代位繼承，高
   泉螽84年3 月20日死亡，其應繼分由Ｋ○○、宇○○、宙○○、Ｐ○○、Ｈ○○再繼承。
5、高勸29年8 月8 日死亡，其應繼分由高泉鈿、劉宗氻、高泉
   煜、ｋ○○，高碧霞、ｊ○○○、Ｖ○○○、ｚ○○、Ｔ○○○代位繼承，高泉鈿89年4 月17日死亡，其應繼分由黃○○、天○○、高溪河再繼承，按高溪河71年6 月13日死亡，
   故Ｉ○○為高泉鈿之代位繼承人。劉宗氻81年7 月2 日死亡
   ，其應繼分由ｎ○○○、ｌ○○、ｍ○○、ｏ○○、ｑ○○
   、ｐ○○再繼承。高碧霞92年11月10日死亡，其應繼分由酉
   ○○、午○○、戌○○、巳○○、辰○○、未○○、申○○
   再繼承。
（二）高文選之遺產繼承登記，因繼承人未能全部會同辦理，而
      以兩造部分之繼承人申請辦理遺產登記公同共有，於95年
      8 月23日完成繼承登記，如以分割共有方式，其等之應繼
      分如附表二所示。原告依民法第1164條規定，得隨時請求
      分割遺產，分割方法即將如附表一所示之土地登記為兩造
      按分別共有狀態如附表二所示。
（三）又兩造於95年6 月間立遺產繼承分割協議書，將系爭土地
      分予原告及被告Ｅ○○、Ｌ○○、Ａ○○、地○○、甲○○、己○○、丁○○、壬○○、辛○○、庚○○，此項遺
      產分割協議書約定，係依據日據時期癸酉年（民國二十二
      年）二月所立之鬮書合約字及承諾字，鬮書合約字第三條
      約定「文山郡新店庄青潭坑字十份子水田一段及山厝宅
      金火、勸娘、紅英以為永遠祭祀父母忌神祖祭為作公
      業綸留聲明炤」，第八條約定「溪子口及十份子田業山
      厝宅若是勸娘生育男兒高姓之名目相續不得順序金火、紅
      英印章以便付應用不敢刁難聲明炤」，及昭和十四年（民
      國二十八年）一月所立承諾第三條約定「…批明約內第二
      條文山郡深坑庄萬盛字溪子口水田一段及田寮一所與高派
      蚶、文選、氏滿共業三份，一後配比金火、泉螽二人共業
      及其第三條文山郡新店庄青潭坑字十份子水田一段及山?
      厝宅前約內為作祖墓及祖先忌神祭祀三人共業後配比金
      火、泉螽二人共業祖先忌神祖墓三人輪流祭祀聲明炤」
      ，該約定係將附表一所示土地作為祖墳之用，故只分給男
      系繼承人，且此鬮分書係由高文選所主持立書，而拘束其
      所有子女，高文選雖已亡故，該地確實為祖墳所在，為後
      代子孫慎終追遠之處，故兩造既為高文選之後代子孫，應
      遵照高文選生前之意思忠實履行其所立之鬮書之指示，第
      一至第十一被告為詹高玉蘭之繼承人，第十二至第十九被
      告為廖高加走之繼承人，第20至第39被告為高勸之女子繼
      承人，依前開鬮書內容，其等就系爭墳地無繼承權，再查
      該等被告因婚姻關係而為他姓，對於高文選或高家歷代祖
      先或完全不知或淡薄，歷年來亦不曾見其等去祭拜掃墓，
      如任其等取得附表一所示土地之所有權，而將該墳地處分
      ，日後將造成無窮之糾紛，甚至於使祖先遺骨無安置之處
      ，祖靈亦無法安息，此令原告非常擔憂，而不得不提起本
      訴最大之理由，請求判令第一被告至第三十六被告、第四
      十一被告至第四十四被告應將如附表二所示土地移轉登記
      予第一原告至第二十三原告、第二十五原告至第二十七原
      告、第二十九、三十原告，分配之比例如附表三、四所示
      ，請判如訴之聲明。
（四）鬮書之性質具有共有物分割協議。系爭鬮書即為高文選將
      家產分與高金火、高勸娘、高紅英三房，高勸娘雖為女子
      ，然其招贅劉金英，所生子姓高，故可分得家產。系爭土
      地自立鬮書，即依鬮書、承諾字分管分得，其性質有高文
      選生前分產之契約之效力，其效力拘束高文選所有繼承人
      。被告ａ○○、ｄ○○、ｃ○○、ｉ○○、ｆ○○、ｅ○○、ｇ○○、ｈ○○、Ｓ○○主張「並未經被告等同意蓋
      用」云云，然原證95有該等被告之印章，不容空口否認，
      又被告所提之書稿「高文選遺產決定以左列方式」，乃針
      對高文選遺產中之台北市○○區○○段三小段604 地號土
      地出售予訴外人張美珠，此部分之價款確依此方式分配，
      此604 地號土地與鬮書所載之祖先墳墓地無關。被告既承
      認分割協議書印章真正，則就盜蓋部分應負舉證責任。又
      縱以為協議分割，訂有遺產分割協議書，但辦理繼承登記
      ，依土地登記規則仍需各繼承人提出印鑑證明，如有部分
      繼承人不提出印鑑證明，即不能依協議書為登記，仍需依
      土地登記規則第120 條第1 項規定申請為公同共有之登記
      。
（五）關於高文選之遺產之處理，多年來繼承人互推代表皆由繼
      承人代表出席討論決議，除前開會議記錄外，另有78年6
      月7日 、79年5 月5 日、92年10月10日、95年10月27日會
      議記錄為證，繼承人代表既由各房之繼承人各自所推舉，
      其具有代理權，應發生代理人代理之效力，系爭二份協議
      書，雖有部分繼承人未蓋章，應已發生法定效力，對全體
      繼承人皆有拘束力，故在95年9 月23日之會議，尚討論其
      履行事宜。
（六）廖高加走於79年簽訂同意書、89年10月10日立承諾委託書
      ，廖高加走就高文選之遺產19筆土地，其繼承所得之持分
      賣予原告宇○○，經  鈞院95年訴字第10473 號民事判決
      、台灣高等法院九十六年上字第七一二號民事判決認定買
      賣成立，且有其效力，則就系爭土地44、44-1、44-2、
      45、59、61、99、121、149、64-7、64-11、71-1地號（
      以上土地高文選應有部分全部），原告宇○○請求第12被
      告至第19被告移轉登記予宇○○之應有部分，ｄ○○、ｃ
      ○○、ｉ○○、Ｓ○○為各三十五分之二，ｆ○○、ｅ○○、ｇ○○、ｈ○○為各一四Ｏ分之二，54-7地號（以上
      土地高文選應有部分二分之一），原告宇○○請求第12
      被告至第19被告移轉登記予宇○○之應有部分，ｄ○○、
      ｃ○○、ｉ○○、Ｓ○○為各七十分之二，ｆ○○、ｅ○○、ｇ○○、ｈ○○為各二八Ｏ分之二，其餘部分則為原
      告宇○○因繼承關係，而自有部分，如原證106所示。故
      原告Ｍ○○等除依協議書、切結書請求履行外，又原告宇
      ○○部分，則依據原告宇○○與廖高加走所簽訂同意書、
      承諾委託書請求第12被告至第19被告履行。
二、被告ｍ○○、ｏ○○、ｑ○○、ｎ○○○、ｌ○○、ｐ○○
    等6 人聲明：（一）原告之訴除第一項、第二項請求外，其
    餘請求駁回。並陳述略以：
（一）系爭不動產95年8 月23日由公同共有人詹奇昌等77人委託
      代書辦理公同共有登記時，原告等並未提出高文選公所立
      鬮書及批字，上項公同共有登記自有確定之法律效果，被
      告等同意將係爭公同共有財產分割為如起訴狀附表二之六
      持分共有關係，而不同意照起訴附表之二將應有部分以判
      別過戶予原告天○○。
（二）又被告等雖因婚姻關係分姓高及劉，但仍尊崇高文選公為
      曾祖父，只要高姓祭祀人通知仍願參加祭祀，併此敘明。
三、被告Ｚ○○、ａ○○、ｂ○○、ｕ○○、ｖ○○、ｔ○○、
    子○○、丑○○、寅○○、ｒ○○、ｓ○○、ｄ○○、ｃ○○、ｉ○○、ｆ○○、ｅ○○、ｇ○○、ｈ○○、Ｓ○○等
    19人聲明：原告之訴駁回。並陳述略以：
（一）本件被繼承人高文選係於民國47年11月27日去世，而我國
      民法繼承編係於20年5 月5 日施行，屬繼承於民法繼承編
      施行後開始之情形，應適用我國民法關於繼承之規定。原
      告提出之鬮書合約字及承諾字，內容所載地號與原告提出
      之土地登記謄本有所不符，無從得知是否即指系爭土地；
      又該鬮書合約字及承諾字之立約人記載，其立書過程中並
      未經被繼承人高文選之各房繼承人或代表全體參與，自難
      認已生拘束被繼承人高文選子女之效力；甚且該鬮書合約
      字及承諾字與上開民法第1189條所定之各種遺囑方式均有
      不符，當非屬遺囑之性質，該鬮書合約字及承諾字自不生
      遺產分割之拘束效力。繼承人高文選之直系血親卑親屬，
      不論男女性別，均應具有繼承人之資格而得共同分配遺產
（二）原告稱系爭鬮書合約字及承諾字於22年及28 年 之日據時
      期所書立，依日據時期之鬮分方式，應係召集各承繼人，
      並由其等以抽籤方式分配財產。系爭鬮書合約字及承諾字
      立書過程中，並未經被繼承人高文選之各房繼承人或代表
      全體參與，且其財產分配之記載似採取直接分配之方式，
      而非由抽籤決定各繼承人分得股份，是以系爭鬮書合約字
      及承諾字應與日據時期之鬮分方式有所不符，不應生原告
      所稱之遺產分割效力。且系爭鬮書合約字及承諾字亦有將
      財產分予高勸娘、高金火及高紅英之情形，與上開鬮分方
      式係僅分配予承繼人者有別，益知系爭鬮書合約字及承諾
      字與當時習慣不符，不應生遺產分割之效力。
（三）原告既稱僅有被繼承人之直系血親卑親屬男子可為繼承，
      復主張高勸娘雖為女子，然因其招贅所生子女仍姓高，故
      可分得家產云云。但原告上開主張實互相矛盾且未見其依
      據何在，是以高勸娘既可參與繼承遺產，則同為被繼承人
      子女之詹高玉蘭及廖高加走，當無不得分配被繼承人高文
      選遺產之理。
（四）原告等提出之遺產分割協議書並未記載日期，且包括原告
      Ｃ○○、及本案其他被告地○○、ｃ○○、ｉ○○、庚○○、Ｓ○○等均未見蓋用印章，顯見原告等提出之上開遺
      產分割協議書之真正性顯有疑問，被告等否認曾成立任何
      分割遺產之協議。次查，被告等保存有另一份系爭土地之
      協議兼切結書，其上載有「……，但附表二的繼承人切結
      承諾，附表一的祖產目的在維持高家產權完整，永不出售
      ，用於高家繼承祖先，若有出售，則出售的價金，依祖先
      高文選死亡時繼承人的應繼分分配之，即高文選的親生子
      女應繼分長女詹高玉蘭、次女廖高加走各柒分之貳，養子
      高金火、養子高紅英、養女高勸各柒分之壹，並由各自後
      代依應繼分分配之，附表二的繼承人切結履行，絕無異議
      。 (若有出租、徵收、合建或其他收益亦同上述切結)」
      等字樣，此為原告提出之遺產分割協議書所無，益證原告
      提出之遺產分割協議書之真正性顯有疑問，此一遺產分割
      協議書從何而來，且為何蓋有被告等之印章，自應由原告
      舉證說明。
（五）本件協議兼切結書及遺產繼承分割協議書既屬繼承人對於
      遺產之權利，該權利具有身分法之色彩，應非得由代理人
      代為意思表示者，更無由因部分繼承人已蓋印而認效力及
      於全體繼承人。縱認關於高文選之遺產處理，被告等過去
      雖數次由繼承人推派代表出席會議進行討論，並不當然即
      可認為被告等曾就系爭土地之繼承分割乙事授與代理權與
      開會代表。證人ｘ○○既已稱未曾通知繼承人前來通知辦
      理系爭土地分割事宜，則繼承人等自無從全體均知悉或預
      料當日到場後竟會有須蓋用於協議兼切結書或遺產繼承分
      割協議書之情事。本件原、被告等繼承人間既未成立任何
      遺產分割之協議，則應由鈞院依各繼承人之應繼分比例為
      之裁判分割。
（六）原告所提他案判決，係宇○○得否請求廖高加走之繼承人
      就廖高加走所得繼承之土地履行買賣契約之爭議，訴訟標
      的法律關係為民法第348 條之出賣人給付義務或該件買賣
      紛爭事實，與本件遺產分割實屬二事，更無得對本案產生
      任何拘束力之可能性。
四、原告主張附表一所示土地為被繼承人高文選所有，高文選於
    47年11月27日亡故，兩造為其繼承人，又附表一所示土地，
    經兩造部分繼承人申請辦理遺產登記公同共有，於95年8 月
    23日完成繼承登記，如以分別共有方式，其等之應繼分如附
    表二所示之事實，業經原告提出戶籍謄本、土地登記簿謄本
    為證，被告對此並不爭執，自堪信為真實。
五、按民法第1151條規定：繼承人有數人時，在分割遺產前，各
    繼承人對於遺產全部為公同共有。至於土地之繼承登記，依
    照土地法第73條規定，得由任何繼承人為全體繼承人聲請之
    ，原毋庸為裁判上之請求。又依土地登記規則規定，繼承之
    土地原則上應申請為公同共有之登記，其經繼承人全體之同
    意者，始得申請為分別共有之登記，是不動產之繼承登記，
    得由任何繼承人為全體繼承人聲請之，除經繼承人全體同意
    ，得申請為分別共有之登記外，均應申請為公同共有之登記
    ，故繼承人請求他繼承人協同辦理不動產繼承登記，難認有
    保護之必要，不應准許（最高法院69年臺上字第1166號民事
    判例、88年度臺上字第1053號民事判決參照）。查附表一所
    示土地，業經兩造部分繼承人申請辦理遺產登記公同共有，
    已如前述，且依上揭規定及說明，原告得逕為其他尚未登記
    之繼承人申請繼承登記，從而，原告請求判令被告ｗ○○、
    ｙ○○應就被繼承人Ｔ○○○所有如附表所示土地應有部分
    辦理繼承登記，並無權利保護必要，不應准許。
六、次按繼承人得隨時請求分割遺產，民法第1164條前段定有明
    文。原告主張附表一所示土地為被繼承人高文選所有，兩造
    為其繼承人，又附表一所示土地，經兩造部分繼承人申請辦
    理遺產登記公同共有，已如前述，從而，原告依民法第1164
    條規定，請求判令就如附表一所示土地分割，分割方法依兩
    造應繼分比例為分別共有，如附表二所示，自屬有據，應予
    准許。
七、原告另主張附表一所示土地，依被繼承人高文選於日據時期
    癸酉年（民國二十二年）二月主持立書之鬮書合約字及昭和
    十四年（民國二十八年）一月所立承諾字，係作為祖墳之用
    ，應分給男系繼承人，性質有高文選生前分產契約之效力，
    效力拘束高文選所有繼承人等語。惟此為被告所否認。經查
    ：依原告之主張，系爭鬮書合約字及承諾字，係被繼承人高
    文選生前主持書立，然原告就系爭鬮書合約字及承諾字所載
    土地屬於附表一所示土地、系爭鬮書合約字及承諾字符合民
    法所定遺囑之法定方式、或上開立書經全體繼承人參與等節
    ，均未舉證以實其說，原告主張系爭鬮書合約字及承諾字，
    有生前分產契約之效力，效力拘束高文選所有繼承人，並據
    此請求第一被告至第三十六被告及第四十五被告、第四十一
    被告至第四十四被告應將如附表二所示土地移轉登記予第一
    原告至第二十三原告、第二十五原告至第二十七原告、第二
    十九、三十原告，分配之比例如附表三、四所示云云，自不
    足取。
八、再按繼承人有數人時，在分割遺產前，各繼承人對於遺產全
    部為公同共有；公同共有人之權利義務，依其公同共有關係
    所由規定之法律定之，公同共有物之處分，及其他之權利行
    使，應得公同共有人全體之同意；公同共有物分割之方法，
    應依關於共有物分割之規定；共有物之分割，依共有人協議
    之方法行之。民法第一千一百五十一條、第八百二十八條、
    第八百三十條第二項、第八百二十四條第一項分別定有明文
    。是繼承人就遺產於分割前既屬公同共有關係，則遺產為繼
    承人之公同共有財產，又共有物之協議分割，應經全體共有
    人參與協議或同意為必要，尚協議欠缺一部分共有人之同意
    時，該協議即屬無效。原告主張兩造於95年6 月間簽立遺產
    繼承分割協議書、協議兼切結書，並提出上開二份文件為證
    ，惟原告自承上開二份文件並未經系爭遺產之公同共有人即
    被告ｃ○○、ｉ○○、Ｓ○○、丁○○、壬○○、辛○○、
    庚○○等簽署等情並不爭執，證人即製作上開二份文件之ｘ
    ○○經理亦到庭證稱：印象中有的共有人只蓋育英街的章，
    不蓋分割協議書的章，我蓋這些文件到當事人家裡，他還是
    不蓋章等語。被告ｌ○○並到庭稱：當初並非針對系爭遺產
    而交付印章予ｘ○○用印等語。是上開遺產繼承分割協議書
    及協議兼切結書，並未經全體繼承人同意，自不生協議分割
    之效力。從而，原告依上開繼承分割協議書及協議兼切結書
    ，訴請第一被告至第三十六被告及第四十五被告、第四十一
    被告至第四十四被告應將如附表二所示土地移轉登記予第一
    原告至第二十三原告、第二十五原告至第二十七原告、第二
    十九、三十原告，分配之比例如附表三、四所示云云，亦不
    足取。
九、原告另主張廖高加走曾於79年間簽訂同意書、89年10月10日
    立承諾委託書，就高文選之遺產19筆土地，其繼承所得之持
    分賣予原告宇○○，並提出本院95年訴字第10473 號民事判
    決、台灣高等法院96年上字第712 號民事判決為證。惟查，
    證人ｘ○○到庭證稱：宇○○表示曾經買過高加走的土地，
    後來他放棄了對高加走的權利，女方ｄ○○等同意按特殊的
    方式處理等語。是系爭買賣約定，原告宇○○事後是否表示
    放棄，並非無疑。且公同共有物之協議分割，應經全體共有
    人參與協議或同意為必要，已如前述。本件被告ｄ○○、ｃ
    ○○、ｉ○○、Ｓ○○、ｆ○○、ｅ○○、ｇ○○、ｈ○○
    之被繼承人廖高加走，於系爭遺產分割前，縱有與原告宇○○簽定土地買賣契約，亦屬無權處分行為，該無權處分行為
    因未經全體公同共有人同意，自不生分割協議之效力，而係
    廖高加走是否對原告宇○○負債務不履行責任，並由被告ｄ
    ○○、ｃ○○、ｉ○○、Ｓ○○、ｆ○○、ｅ○○、ｇ○○
    、ｈ○○繼承之問題。從而，原告依上開同意書、承諾委託
    書，請求判令第一被告至第三十六被告及第四十五被告、第
    四十一被告至第四十四被告應將如附表二所示土地移轉登記
    予第一原告至第二十三原告、第二十五原告至第二十七原告
    、第二十九、三十原告，分配之比例如附表三、四所示；或
    請求第12被告至第19被告移轉登記予宇○○之應有部分，ｄ
    ○○、ｃ○○、ｉ○○、Ｓ○○為各三十五分之二，ｆ○○
    、ｅ○○、ｇ○○、ｈ○○為各一四Ｏ分之二，54-7地號（
    以上土地高文選應有部分二分之一），原告宇○○請求第12
    被告至第19被告移轉登記予宇○○之應有部分，ｄ○○、ｃ
    ○○、ｉ○○、Ｓ○○為各七十分之二，ｆ○○、ｅ○○、
    ｇ○○、ｈ○○為各二八Ｏ分之二，亦屬無據，應予駁回。
十、綜上所陳，原告請求兩造公同共有如附表一所示土地應予分
    割，分割方法依附表二所示應有部分比例分割為分別共有，
    為有理由，應予准許。逾此部分之請求，為無理由，應予駁
    回。
丙、結論：本件原告之訴為有理由，依民事訴訟法第385 條第1
    項前段、第79條，判決如主文。
中    華    民    國    97    年    4     月    9     日
                      家事法庭法  官  李慈惠
以上正本係照原本作成。
如對本判決上訴，須於判決送達後20日之不變期間內，向本院提
出上訴狀
中    華    民    國    97    年    4     月    9     日
                              書記官  楊振宗


司法院資訊處製作；財團法人民間司法改革基金會備份。
